【裁判字號】    96,上易,1907
【裁判日期】    970102
【裁判案由】    加重竊盜
【裁判全文】
臺灣高等法院臺中分院刑事判決        96年度上易字第1907號
上  訴  人  臺灣臺中地方法院檢察署檢察官
被      告  乙○○
上列上訴人因被告加重竊盜案件，不服臺灣臺中地方法院96年度
易字第1328號中華民國96年8月30日第一審判決 （起訴案號：臺
灣臺中地方法院檢察署95年度偵字第23658號）， 提起上訴，本
院判決如下：
    主  文
上訴駁回。
    理  由
一、公訴意旨略以：被告乙○○意圖為自己不法之所有，於民國
    九十五年八月十五日上午十時五十五分許，在臺中縣沙鹿鎮
    ○○路三七六號臺灣發明博物館內，以足為兇器之乙炔切割
    被害人甲○○所有之鐵材（即樓梯及欄杆各二支），竊取該
    批鐵材，得手後，以新臺幣（下同）三千二百元之代價，賣
    予姓名年籍不詳之資源回收商；復意圖為自己不法之所有，
    於同年十月三日下午二時四十分許，前往上址，以相同方式
    ，竊取被害人甲○○所有之鐵材三支得逞，嗣為甲○○當場
    發覺報警處理，並扣得乙炔鋼瓶、氧氣鋼瓶各一瓶、管線一
    條及噴頭一支。因認被告乙○○涉有刑法第三百二十一條第
    一項第三款之攜帶兇器竊盜罪嫌云云。
二、按犯罪事實應依證據認定之，無證據不得認定犯罪事實；不
    能證明被告犯罪者，應諭知無罪之判決，刑事訴訟法第一百
    五十四條第二項、第三百零一條第一項分別定有明文。又認
    定不利於被告之事實須依積極證據，苟積極證據不足為不利
    於被告事實之認定時，即應為有利被告之認定，更不必有何
    有利之證據，最高法院三十年上字第八一六號判例可資參照
    。
三、公訴意旨認被告乙○○涉有攜帶兇器竊盜罪行，無非以被告
    於偵查中自白、告訴人之指訴，及扣案之物品可資佐證為其
    主要論據。訊據被告堅決否認有何竊盜犯行，辯稱：其與甲
    ○○間有工程款之糾紛，甲○○之臺灣發明博物館鐵工部分
    之工程係甲○○請其與其弟弟去施作的，契約係其弟弟簽約
    的，其負責現場施工，完工後，甲○○拖了一年多都沒有付
    清尾款十萬元，因為該地地層下陷，其還將欄杆做好，結果
    甲○○認為沒有做好，其於九十五年八月十五日並未去工地
    現場取回已施作好之鐵材，查獲當天其有請餐廳的會計小姐
    「佩容」打電話請甲○○的太太過來，其跟甲○○的太太表
    示如果沒有辦法付錢的話，就要把東西拿回來，其以為只是
    勞資糾紛，其並未竊盜，事實上其沒有去切割，他們從頭到
    尾都沒有看到其拿一塊鐵等語。經查：
(一)、證人甲○○因欲在沙鹿休息站發明園區設立臺灣發明博物館
    ，為施作鐵工，而於九十四年七月二十二日，與被告之弟李
    祺任即昱儒不鏽鋼簽訂委託合約書，委託工作內容為：「臺
    灣發明博物館擬定專業技術範圍含五個貨櫃（第一層三個二
    十呎櫃、第二層二個四十呎櫃約二十噸及基礎座）雙層載重
    量及參觀人數負荷量，以及樓梯、扶手欄杆、戶外圍欄安全
    和配合木工加強部分等。」，委託價款為十三萬五千元，委
    託期程自約定日起至九十四年八月一日，如有逾期，臺灣發
    明博物館得按日扣除合約總價百分之二，實際係由被告負責
    現場施工，甲○○總計僅支付訂金二萬元等情，業據被告及
    證人甲○○於原審及本院審理時分別供述、證述屬實，並有
    委託合約書一份、現金支出傳票一張附於警卷可稽。雖上開
    合約書係由被告之弟李祺任簽立，惟現場施工係由被告負責
    ，除據告訴人甲○○於本院指稱：「（問：你是和李祺任簽
    訂合約，實際上去施工的人是誰？）是李祺任的哥哥就是本
    案的被告乙○○。」等語明確（見本院審理卷第39頁），亦
    核與證人即被告之弟李祺任於本院審理行交互詰問時證稱：
    「（檢察官問：本件系爭工程，你和你的哥哥乙○○之間有
    沒有合夥或者僱傭關係？）是合夥的關係。（檢察官問：怎
    樣合夥的？）從我們父親到現在我們兄弟還是合夥，是兩個
    一起做。（檢察官問：廖衛國是你僱用的，或是你的哥哥僱
    用的？）我哥哥僱用的。（檢察官問：九十五年八月十五日
    你有無叫被告到沙鹿的臺灣發明博物館用乙炔切割鐵材？）
    沒有。（檢察官問：另外於九十五年十月三日，你有無叫被
    告到臺灣發明博物館用乙炔切割鐵材？）沒有。‧‧‧（審
    判長問：這份委託合約書，是否你和甲○○簽訂的？）沒有
    錯。（審判長問：按照合約書記載，工程款總共是十三萬五
    千元？）是的。（審判長問：甲○○有付給你多少工程款？
    ）二萬元。我有一直跟他催，本來我都做好了，後來因為地
    層下陷，導致欄杆下陷，我催很多次，他都不付工程款，打
    電話他也不接。（審判長問：你有跟他催工程款？）有的。
    我本來全部都做好了，因為地層下陷導致欄杆下陷，我有一
    次去修理好，另外又有一次下陷再壞掉，我認為不是我的責
    任，我就沒有再修了。（審判長問：既然是你和甲○○簽的
    契約，為何由你哥哥乙○○去施工？）我和我哥哥都有去施
    工。我是去催了很多次工程款，但是他都沒有給，我叫我哥
    哥去收工程款，有跟他說，如果他不付工程款的話，就將鐵
    材還給我‧‧‧」等語相符（見本院審理卷第39頁至第40頁
    ）。
(二)、被告於原審審理時供稱其施作上開工程，確有如期完工，然
    而甲○○並未付清工程款等語，核與上開證人李祺任之證述
    相符，另證人甲○○於原審審理時證稱：「（被告說工程已
    經完工，你沒有付清尾款，是否有這件事？）不是的，因為
    被告沒有按期施工，也沒有施工完成。」、「因為遇到颱風
    的因素，場地有損壞，他事後並沒有來繼續施工。」、「（
    依照合約書所附估價單，被告到底完工到何程度？）大約完
    工七成左右，被告每一項都有做，但是沒有達到我的要求。
    」、「（雙方對於合約爭議到底是在何處？）本件工程因為
    沒有完工，且不符合安全。」、「（雙方的合約後續到現在
    如何解決？）都沒有解決。」等語，顯然其間對於工程是否
    完工？確實存在歧見而有紛爭。被告既認其已如期完工，而
    告訴人即甲○○另有十一萬五千元工程款未付，衡諸情理，
    被告殊無未要求告訴人驗收及付款之可能，卻時至今日仍懸
    而未決，雙方對於工程款及是否完工尚有歧見。按竊盜罪之
    成立，必須行為人主觀上有不法所有之意圖始足當之。而是
    否有不法所有之意圖，不能單純以民法上所有權之歸屬來判
    定（最高法院77年度台上字第1610號判決意旨參照），被告
    取走之鐵材，係被告施工時自己所提供之材料，所取走鐵材
    之價值亦超過告訴人支付之二萬元保證金等情，業據證人甲
    ○○於本院審理時證述明確，被告於上開工程施工時所提供
    之鐵材附合在告訴人之貨櫃屋上（屬動產），惟既得在不毀
    損貨櫃屋之前提下，使用乙炔加以分離，則被告所提供之材
    料，依民法第八百十二條第一項之規定，仍應為被告所有，
    故被告以告訴人未付清工程款而取回其所提供之鐵材，自難
    認有何為自己不法所有之意圖。且縱認被告所提供之鐵材與
    告訴人之貨櫃屋附合，非毀損不能分離，而由告訴人取得合
    成物之所有權（民法第八百十二條第一項、第二項），然被
    告既係因認告訴人未付清工程款，而將其所提供之鐵材取回
    ，即難認有何為自己不法所有之意圖。
(三)、況被告之自白，不得作為有罪判決之唯一證據，仍應調查其
    他必要之證據，以察其是否與事實相符，刑事訴訟法第一百
    五十六條第二項定有明文。被告是否有於九十五年八月十五
    日上午十時五十五分許，取回前開施工之鐵材（即樓梯及欄
    杆各二支）？僅有被告於警詢及偵查中之自白，嗣被告於原
    審及本院審理時均堅決否認有上開行為，且證人甲○○於原
    審審理時復證稱：並未親眼看到被告前往取走鐵材，沒有辦
    法證明被告於九十五年八月中旬有前往取走鐵材等語（見原
    審卷第38頁、第39頁），顯見檢察官起訴被告有於九十五年
    八月十五日上午十時五十五分許，竊取告訴人之鐵材（即樓
    梯及欄杆各二支）等犯罪事實，僅係單憑被告於警詢及偵查
    中之自白，而無其他證據可資補強，揆諸前開規定，自難僅
    憑被告前後有瑕疵之自白即遽認被告有於九十五年八月十五
    日上午十時五十五分許，取走其施工時所附合之鐵材。
(四)、基上說明，被告與告訴人間確存有工程契約之民事紛爭，則
    被告在自認已完成工程，而告訴人未依約付清工程款之情況
    下，使用乙炔取回其施工時所提供之鐵材，殊不論該鐵材是
    否已因附合而發生所有權變動之效果，被告於主觀上仍欠缺
    為自己不法所有之意圖，自與竊盜罪之構成要件不相符合。
四、綜上所述，被告之辯解應可採信，本件應純屬民事糾葛，被
    告之所為尚非竊盜。此外復查無其他積極之證據足以證明被
    告有何公訴人所指加重竊盜之犯行，既不能證明被告犯罪，
    原審因而對被告諭知無罪之判決，核無違誤，檢察官上訴意
    旨認被告既於警詢及偵查中自白竊盜，應已涉竊盜犯行，且
    原審未傳喚李祺任及廖衛國釐清被告與李祺任間之合夥關係
    ，遽認被告有權取回鐵材，顯有未洽等語，指摘原審判決諭
    知被告無罪不當，惟證人李祺任業已於本院審理時到庭釐清
    被告與其間之合夥關係以及本件工程款之糾紛，且原審判決
    亦已詳細說明尚難僅憑被告於警詢及偵查中自白竊盜認定被
    告涉犯加重竊盜之理由，從而檢察官上開上訴顯無理由，應
    予駁回。
據上論斷，應依刑事訴訟法第368條，判決如主文。
本案經檢察官丙○○到庭執行職務。
中    華    民    國    97    年    1     月    2    日
            刑事第二庭  審判長法  官  李  璋  鵬
                              法  官  胡  森  田
                              法  官  胡  忠  文
上列正本證明與原本無異。
不得上訴。
                              書記官  顏  子  良
中    華    民    國    97    年    1     月    2     日


司法院資訊處製作；財團法人民間司法改革基金會備份。
